【裁判字號】    99,聲,450
【裁判日期】    990924
【裁判案由】    聲請定其應執行刑
【裁判全文】
臺灣高雄地方法院刑事裁定               99年度聲字第450號
聲  請  人  臺灣高雄地方法院檢察署檢察官
受  刑  人  甲○○
上列聲請人因受刑人數罪併罰有二裁判以上，聲請定其應執行刑
（99年度執聲字第2251號），本院裁定如下：
    主  文
甲○○所犯如附表所示之罪，所處各如附表所示之刑，應執行有
期徒刑貳拾年，併科罰金新臺幣拾伍萬元，罰金如易服勞役，
以罰金總額與陸個月之日數比例折算。
    理  由
一、聲請意旨略以：受刑人甲○○因搶奪等案件，先後經判決確
    定如附表所示，應依刑法第53條及第51條第5 款、第7 款，
    定其應執行之刑，爰依刑事訴訟法第477 條第1 項聲請裁定
    等語。
二、按裁判確定前犯數罪者，併合處罰之；數罪併罰，有二裁判
    以上者，依第51條規定，定其應執行之刑，刑法第50、53條
    分別定有明文。次按數罪併罰，應依分別宣告其罪之刑為基
    礎，定其應執行刑，此觀刑法第51條規定自明，故一裁判宣
    告數罪之刑，雖曾經定其執行刑，但如再與其他裁判宣告之
    刑定其執行刑時，前定之執行刑當然失效，仍應以其各罪宣
    告之刑為基礎，定其執行刑，不得以前之執行刑為基礎，以
    與後裁判宣告之刑，定其執行刑：又法律上屬於自由裁量之
    事項，並非概無法律性之拘束。自由裁量係於法律一定之外
    部性界限內（以定執行刑言，即不得違反刑法第51條之規定
    ）使法官具體選擇以為適當之處理；因此在裁量時，必須符
    合所適用之法規之目的。更進一步言，須受法律秩序之理念
    所指導，此亦即所謂之自由裁量之內部性界限。關於定應執
    行之刑，既屬自由裁量之範圍，其應受此項內部性界限之拘
    束，要屬當然（最高法院59年臺抗字第367號、80年臺非字
    第473號判例要旨可資參照）。另數罪併罰中之一罪，依刑
    法規定得易科罰金，若因與不得易科之他罪併合處罰結果而
    不得易科罰金時，原可易科部分所處之刑，自亦無庸為易科
    折算標準記載（司法院大法官會議釋字第144 號解釋參照）
    。
三、再按行為後法律有變更者，適用行為時之法律，但行為後之
    法律有利於行為人者，適用最有利於行為人之法律，刑法第
    2 條第1 項定有明文。而比較新舊法，應就罪刑有關之共犯
    、未遂犯、想像競合犯、牽連犯、連續犯、結合犯以及累犯
    加重、自首減輕暨其他法定加減原因（如身分加減）與加減
    例等一切情形，綜其全部罪刑之結果而為整體比較，不能割
    裂適用，惟倘所處之主刑同時有徒刑、拘役易科罰金、罰金
    易服勞役之情形時，關於易科罰金、易服勞役部分，應分別
    為新舊法有利、不利之比較，並無不能割裂適用之情事。查
    受刑人為附表所示之各罪後，刑法部分條文於94年1 月7 日
    修正，同年2 月2 日經總統公布，自95年7 月1 日施行，而
    關於數罪併罰，宣告多數有期徒刑及多數罰金、定其應執行
    刑部分，修正前刑法第51條第5 款、第7 款分別規定：「宣
    告多數有期徒刑者，於各刑中之最長期以上，各刑合併之刑
    期以下，定其刑期。但不得逾20年。」、「宣告多數罰金者
    ，於各刑中之最多額以上，各刑合併之金額以下，定其金額
    。」，修正後則規定「宣告多數有期徒刑者，於各刑中之最
    長期以上，各刑合併之刑期以下，定其刑期。但不得逾30年
    。」、「宣告多數罰金者，於各刑中之最多額以上，各刑合
    併之金額以下，定其金額。」，以修正前之規定對受刑人較
    為有利；又修正前刑法第42條第2 項、第3 項原規定：「易
    服勞役以（銀元）1 元以上3 元以下折算1 日，但勞役期限
    不得逾6 個月」、「罰金總額折算逾6 個月之日數者，以罰
    金總額與6 個月之日數比例折算」；受刑人行為時易服勞役
    之折算標準，依修正前罰金罰鍰提高標準條例第2 條前段規
    定，就其原定數額提高為100 倍折算1 日，則本件受刑人行
    為時之易服勞役折算標準，原應以銀元100元、200元或300
    元折算1 日，即以新臺幣300 元、600 元或900 元折算1 日
    ，然修正後刑法第42條第3 項、第5 項則規定：「易服勞役
    以新臺幣1 千元、2 千元或3 千元折算1 日，但勞役期限不
    得逾1 年」、「勞役總額折算逾1 年之日數者，以罰金總額
    與1 年之日數比例折算」。經比較新、舊法後，若罰金總額
    逾新臺幣18萬元，依修正後之易服勞役折算標準換算易服勞
    役之日數，並未較有利於受刑人，而本件受刑人所受罰金處
    罰部分總額已逾18萬元，從而，自仍應適用修正前刑法之規
    定，定其應執行之刑及易服勞役之折算標準。
四、經查：受刑人甲○○因搶奪等12罪，先後判處如附表所示之
    刑，且於如附表所示之日期分別確定等情，有臺灣高等法院
    被告前案紀錄表1份、相關刑事判決書（本院95年度易緝字
    第81號、96年度易字第217號、95年度訴字第3138號、97 年
    度審簡字第5044號判決、96年度聲減字第2572號裁定、臺灣
    高等法院高雄分院95年度訴字第2291號、97年度上重更一字
    第7 號、97年度上訴字第105 號、96年度第上更一字276 號
    、最高法院97年度臺上字第2725號、97年度臺上字第3270號
    、97年度臺上字第3507號判決）在卷可稽。茲聲請人聲請定
    其應執行之刑，本院審核被告所犯如附表編號1 至2 號所示
    案件，雖曾經本院減刑後與附表編號3 號所示案件定其執行
    刑為3年9月，附表編號8 、9 號所示案件亦經本院定其執行
    刑為12 年6月，但如再與附表所示其他案件定其執行刑時，
    前定之執行刑當然失效，仍應以其各罪宣告刑為基礎，定其
    執行刑，已如前述，是本件聲請核屬正當，應予准許，並依
    上開規定，定其應執行之刑。又受刑人所犯如附表編號1 、
    2 、5 、7 及12所示之罪，固曾經個別諭知易科罰金之折算
    標準，惟經與不得易科罰金之如附表其餘犯罪合併處罰後，
    揆諸上開說明，本院自不再另為易科罰金折算標準之諭知，
    附此敘明。
據上論斷，應依刑事訴訟法第477 條第1 項，刑法第2 條第1 項
前段、第53條、修正前刑法第51條第5 款、第7 款、第42條第2
項、第3 項，修正前罰金罰鍰提高標準條例第2 條，裁定如主文
。
中    華    民    國    99    年    9     月    24    日
                  刑事第十五庭  法  官  許勻睿
以上正本證明與原本無異。
如不服本裁定，應於送達後5日內，向本院提出抗告狀。
中    華    民    國    99    年    9     月    24    日
                                書記官  王芷鈴

司法院資訊處製作；財團法人民間司法改革基金會備份。
